【裁判字號】    99,消債抗,118
【裁判日期】    991213
【裁判案由】    清算事件
【裁判全文】
臺灣板橋地方法院民事裁定           99年度消債抗字第118號
抗  告  人
即債 權 人  遠東國際商業銀行股份有限公司
法定代理人  洪信德
相  對  人
即債 務 人  吳雅各
上列抗告人因消費者債務清理條例清算事件，對於中華民國99年
7 月2 日本院99年度消債清字第102 號裁定提起抗告，本院裁定
如下：
    主      文
抗告駁回。
抗告程序費用新臺幣壹仟元由抗告人負擔。
    理      由
一、本件抗告意旨略以：緣本件清算事件於民國99年4 月6 日召
    開債權人會議時，相對人曾當庭表示於97年3 月17日將其名
    下之不動產以贈與為原因過戶予其配偶高淑蓮，惟相對人係
    於98年7 月27日經本院98年度消債更字第363 號裁定開始更
    生程序，則相對人所為之無償行為顯係發生於聲請更生前2
    年內，自應由監督人或管理人依法撤銷並納入清算財團中。
    詎原審未查而逕行裁定同時終止清算，對債權人顯有失公允
    。為此，爰依法提起抗告，並聲明：原裁定關於同時終止清
    算程序之部分廢棄等語。
二、按債務人不能清償債務或有不能清償之虞者，得依本條例所
    定更生或清算程序，清理其債務，消費者債務清理條例（下
    稱消債條例）第3 條定有明文。次按法院開始清算程序之裁
    定，應載明其年、月、日、時，並即時發生效力；債務人之
    財產不敷清償清算程序之費用時，法院應裁定開始清算程序
    ，並同時終止清算程序，消債條例第83條第1 項、第85條第
    1 項亦分別有明文可參。又債務人於法院裁定開始更生或清
    算程序前，2 年內所為之無償行為，有害及債權人之權利者
    ，監督人或管理人得撤銷之，復有消債條例第20條第1 項第
    1 款可資參照，而此一規定係指法院裁定准許開始更生或清
    算後，若發覺債務人於開始更生或清算程序之前有詐害或偏
    頗行為，賦予監督人或管理人於進入更生或清算程序後行使
    嗣後撤銷權，且該項撤銷權，依消債條例第20條第5 項規定
    ，自法院裁定開始更生或清算程序之翌日起，一年間不行使
    而消滅。
三、經查：
  (一)本件相對人前向本院聲請更生，經本院以98年度消債更字第
    363 號裁定自98年7 月27日下午5 時起開始更生程序，惟因
    相對人於99年4 月6 日所提之更生方案，未能依消債條例第
    59條、第60條規定獲得債權人會議之可決，且因相對人並無
    「固定收入」，亦未符合得由本院逕以裁定認可更生方案之
    要件，原審因而認定相對人已符合消債條例第61條之規定，
    並以裁定開始清算程序等情，業據本院依職權調取本院98年
    度消債更字第363 號更生案卷（下稱本院更生案卷）、98年
    度司執消債更字第622 號更生執行案卷（下稱本院更生執行
    案卷）、99年度消債清字第102 號清算案卷（下稱本院清算
    案卷）核閱屬實，且為抗告人所不爭執，自堪信為真實。
  (二)又相對人原為臺北縣三重市○○段第604 、607 地號土地及
    其上同段1157建號（門牌號碼為臺北縣蘆洲市○○路188 巷
    24 號3樓）（下稱系爭房地）之所有權人，嗣於97年3 月17
    日以贈與為原因，將系爭房地登記為其配偶即第三人高淑蓮
    所有乙節，此有臺北縣三重地政事務所99年3 月26日北縣重
    地登字第0990004139號函暨附件附於本院更生執行案卷內可
    稽。而相對人係經本院以98年度消債更字第363 號裁定自98
    年7 月27日下午5 時起開始更生程序等情，亦已如前述，則
    相對人所為之上開無償贈與行為顯係於裁定開始更生前2 年
    內所為，依前揭法條規定，倘監督人或管理人認有害及債權
    人之債權者，固非不得以意思表示撤銷之，並請求回復登記
    為相對人所有，堪認抗告人上揭主張，尚非全然無據；惟承
    前所述，本件相對人經本院裁定開始更生時起，距今既已逾
    1 年之時間，且上開無償贈與行為迄今仍未經撤銷，是依消
    債條例第20條第5 項之規定，該項撤銷權並已因除斥期間經
    過而不得行使，故相對人所為之無償贈與行為即屬無從再依
    消債條例第20條第1 項規定，由監督人或管理人予以撤銷者
    。準此，抗告人主張本件因尚得依消債條例第20條第1 項規
    定，由監督人或管理人予以撤銷相對人所為之前揭無償贈與
    行為，並將回復後之財產納入清算財團中，即有財產足供支
    應清算程序之費用，不應同時終止清算程序云云，於法即非
    有據，自不足採。
四、綜上所述，相對人所為之無償贈與行為既已無從依消債條例
    第20條第1 項規定，由監督人或管理人予以撤銷，則系爭房
    地自無法及時納入清算財團中；且依據相對人所提出之更生
    聲請狀、財產及收入狀況說明書、財政部臺灣省北區國稅局
    財產歸屬資料清單、財產切結書等，復均堪認定相對人名下
    並無任何財產。依此，原審審酌上情後而認相對人之財產應
    不敷支應本件清算程序之費用，而逕行裁定同時終止清算程
    序，於法即無何違誤之處。抗告意旨仍指摘原裁定關於同時
    終止清算程序之部分為不當，求予廢棄云云，並無可取，應
    予駁回。
五、結論：本件抗告為無理由，依消費者債務清理條例第15條，
    民事訴訟法第495 條之1 第1 項、第449 條第1 項、第95條
    、第78條，裁定如主文。
中    華    民    國    99    年    12    月    13    日
                    民事第一庭審判長法  官  李世貴
                                    法  官  高文淵
                                    法  官  黃若美
以上正本證明與原本相符。
本裁定不得再抗告。
中    華    民    國    99    年    12    月    13    日
                                    書記官  高偉庭

司法院資訊處製作；財團法人民間司法改革基金會備份。
